【裁判字號】    95,矚上訴,673
【裁判日期】    951109
【裁判案由】    違反貪污治罪條例等
【裁判全文】
臺灣高等法院臺南分院刑事裁定       95年度矚上訴字第673號
上  訴  人
即  被  告  乙○○
選任辯護人  林慶雲律師
選任辯護人  陳裕文律師
選任辯護人  侯勝昌律師
上  訴  人
即  被  告  甲○○即王槫明
選任辯護人  羅豐胤律師
選任辯護人  曾柏暠律師
選任辯護人  彭大勇律師
上列被告因違反貪污治罪條例等上訴案件，本院裁定如下：
    主  文
乙○○、甲○○羈押期間，均自民國九十五年十一月二十一日起
，各延長貳月。
    理  由
本件被告乙○○、甲○○分別涉嫌如後附犯罪事實所示之犯行，
前經本院認為涉犯貪污治罪條例第四條第一項第五款違背職務收
賄罪及刑法第二百七十一條第二項、第一項殺人罪嫌疑重大，有
刑事訴訟法第一百零一條第一項第三款情形，非予羈押，顯難進
行追訴、審判或執行，而有羈押之必要，於民國（下同）九十五
年六月二十一日執行羈押，並於民國九十五年九月二十一日起延
長羈押貳月，茲於羈押期間未滿前，經本院訊問被告乙○○、甲○○後，仍認前項原因依然存在，並有繼續羈押之必要，應自民
國九十五年十一月二十一日起延長羈押貳月，爰依刑事訴訟法第
一百零八條第一項、第五項，裁定如主文。
中    華    民    國    95    年    11   月    9     日
                  刑事第一庭    審判長法  官  黃崑宗
                                      法  官  蔡長林
                                      法  官  夏金郎
以上正本證明與原本無異。
如不服本裁定，應於收受本裁定後五日內向本院提出抗告狀。
                                      書記官  劉岳文
中    華    民    國    95    年    11   月    9   日
犯罪事實：
一、被告乙○○於民國77年1月5日至77年12月17日擔任臺灣臺南
    地方法院檢察處候補檢察官；於77年12月17日至81年10月13
    日擔任臺灣臺南地方法院檢察署檢察官；於81年10月13日至
    83年12月22日擔任臺灣雲林地方法院檢察署檢察官；於83年
    12月22日至89年3月21日擔任臺灣嘉義地方法院檢察署檢察
    官；於89年3月21日至93年4月28日擔任臺南地檢署檢察官；
    為刑法第125條所規定「有追訴職務之公務員」，修正後刑
    法第10條第2項、修正後貪污治罪條例第2條前段所規定之公
    務人員、及貪污治罪條例第7條所規定有追訴職務之人員；
    嗣於93年4月29日起因本案被起訴而停職中。
二、被告乙○○於83年12月22日至89年3月21日擔任臺灣嘉義地
    檢署檢察官，為上開法令從事犯罪偵查之司法人員，86年2
    月間嘉義縣鹿草鄉鹿草農會前總幹事庚○○涉嫌農會賄選案
    ，案分由被告乙○○承辦，庚○○之子丁○○，為求其父不
    被收押，與時任嘉義縣議員之戊○○，以及當時嘉義縣議員
    會館綽號「阿文」之管理員己○○，基於共同行賄之犯意聯
    絡，先由戊○○透過己○○向被告乙○○探詢交付賄賂以換
    取讓庚○○在農會選舉完後才主動到案，並且不羈押庚○○
    之對價，經被告乙○○允諾之後，己○○即通知戊○○轉告
    丁○○，丁○○即提取現金新台幣（下同）300萬元，將其
    中100萬元款項以麻繩綑綁，其餘每10萬元一疊，再用紙袋
    裝好，經由戊○○在其設於朴子市○○路之服務處轉交予己○○，再由己○○在嘉義市○○路114號嘉義縣議會議員會
    館車庫親交當時借居於該會館之被告乙○○收執。嗣庚○○
    於86年3月4日鹿草農會總幹事遴聘完成後主動到案，被告乙○○明知同案尚有陳健平等11人未到案，且有施清田、林國
    清、陳春安、林崑朝、李保宗、林禮宜6人在押，因收受上
    開賄賂，竟違背職務以「與在押被告及其他被告無串證之虞
    ，無羈押之必要」為理由，命令准庚○○以200萬元具保而
    未羈押，且旋即於同年3月7日即准施清田、林國清、陳春安
    、林崑朝、李保宗、林禮宜6人交保釋回，同時將同日傳訊
    之張平常、蔡金順、陳英勇、陳惠碧、吳三貴、吳進良、陳
    新、林原芳、黃進義等人逕行飭回。嗣後丁○○為求被告乙○○對其父庚○○作不起訴處分，另自鹿草鄉農會提領1000
    萬元現金，分成10綑，每綑100萬元，裝在黑色尼龍製的旅
    行袋，由其母舅張正耀陪同，至嘉義市○○○街附近被告乙○○好友綽號「大尾」之丑○○之住處，交付1000萬元現金
    ，請丑○○轉交被告乙○○。嗣丑○○向被告乙○○表示行
    賄意思，因外界開始議論此案，故被告乙○○予以拒絕，但
    丑○○翌日仍向丁○○謊報已交付賄款予被告乙○○，實則
    並未交付，惟被告乙○○因此事已引起地方人士議論，仍於
    86 年12月30日，將庚○○以違反違法農會法罪嫌起訴，丁○○心有不甘，乃向丑○○索回賄款，惟丑○○僅歸還約二
    百五、六十萬元，並謊稱其餘款項已與被告乙○○共同簽賭
    職棒賭博用罄云云。
三、同案被告丙○○經營嘉義市侏羅紀遊藝場之賭博性電動玩具
    幕後之實質業者，與擔任檢察官之被告乙○○甚為熟稔。被
    告乙○○曾自84年6月1日起，至85年1月19日止，以其配偶
    黃秀琴之支票或無法兌現之客票，分別向同案被告丙○○借
    支0000000元、150萬元、50萬元、30萬元，丙○○畏於被告
    乙○○具有檢察官之身分，而不敢拒絕；而上開款項係同案
    被告丙○○自前嘉義市第二信用合作社總社，匯款至被告乙○○配偶黃秀琴於臺南區中小企業銀行中華分行帳號000000
    0000000支票存款戶內，共計0000000元。嗣嘉義地檢署87年
    度他字第35號侏羅紀電動遊樂場涉嫌賭博案（涉案人為同案
    被告丙○○、辛○○），於87年2月2日分案由時任檢察官之
    被告乙○○承辦，該案被告乙○○雖於87年2月6日簽發搜索
    票，交由嘉義市警察局刑警隊前往侏羅紀電動遊藝場執行搜
    索，又於87年3月17日率同書記官賴裕穎及嘉義市警察局第
    一分局員警，至侏羅紀電動遊藝場進行勘驗，但期間被告乙○○卻曾數度提醒同案被告丙○○，有其他治安單位在注意
    渠經營賭博電玩店，要渠小心一點，故上開搜索均未有所獲
    。迨87年7月28日，被告乙○○竟基於違背職務之犯意，取
    巧以「憲兵隊探訪回報該店以洗分換卡兌現金之方式賭博財
    物，正由曾主任檢察官銘芳縝密偵辦中」為由先予簽結該案
    ，濫用職權，明知同案被告丙○○為有賭博罪之人，而未主
    動追訴同案被告丙○○之賭博犯行，嗣又持續以前揭手法向
    同案被告丙○○調用現金。迄至88年初之某日，同案被告丙○○因害怕被告乙○○繼續拿一些無法兌現的客票他週轉現
    金，乃與被告乙○○相約在嘉義市巴登咖啡廳見面，並將約
    25 0萬元提示未獲兌現之客票退還給被告乙○○，詎被告乙○○基於對於違背職務行為要求不正利益之犯意，竟假藉最
    近手頭比較緊無法償還該等支票債務為由，變相要求同案被
    告丙○○同意免除債務，同案被告丙○○明知被告乙○○並
    無償還之意思，且因被告乙○○具有嘉義地檢署檢察官之身
    分，曾為其不起訴處分87年度他字第35號侏羅紀電玩店賭博
    案，乃出於變相回饋之意，實則係交付不正利益之意，並恐
    其利用職務找其麻煩，因此同意被告乙○○之變相要求，而
    免除該等約250萬元之票據債務，被告乙○○變相收受不正
    利益約250萬元。
四、被告甲○○（原名王槫明）於90年間被查獲持有手槍、子彈
    等，因恐事態擴大，乃將其餘之八支手槍及子彈，於90年間
    持往臺南縣佳里鎮鎮山里66號壬○○住處交由壬○○寄藏，
    壬○○未經許可而受被告甲○○之託予以寄藏，嗣被告甲○○陸續取回所寄之槍、彈，剩下如附件一所示之制式手槍3
    支及制式九ＭＭ子彈3顆繼續寄藏至91年2月2日晚間止。
附件一：
┌──┬───────────────────┬──┬─────┐
│編號│ 扣押物品名稱                         │數量│鑑定結果  │
│    │                                      │    │          │
├──┼───────────────────┼──┼─────┤
│ 一 │義大利BERETTA廠製MODEL92FS型口徑9ｍｍ │1支 │認具殺傷力│
│    │制式半自動手槍（槍枝管制編號：00000000│    │          │
│    │32號）                                │    │          │
├──┼───────────────────┼──┼─────┤
│ 二 │美國BERETTA廠製MOD 92FS CENTURION 型口│1支 │認具殺傷力│
│    │９ｍｍ制式半自動手槍（槍枝管制編號：  │    │          │
│    │0000000000號）                        │    │          │
├──┼───────────────────┼──┼─────┤
│ 三 │巴西TAURUS廠製PT 92型口徑９ｍｍ制式半 │1支 │認具殺傷力│
│    │自動手槍（槍枝管制編號：0000000000號）│    │          │
├──┼───────────────────┼──┼─────┤
│ 四 │口徑９ｍｍ制式子彈（均經試射）        │3顆 │認具殺傷力│
└──┴───────────────────┴──┴─────┘
五、被告甲○○係台南市○區○○路3段8號「順昌當舖」之實際
    負責人，與張璜全係表兄弟關係。緣張璜全與外號「仙姑」
    之謝玉換有700多萬元之債務糾紛，由被告甲○○幫張璜全
    處理，張璜全認已清償完畢，惟其交付予謝玉換之支票尚未
    取回，謝玉換則認尚未清償乃委託癸○○代為處理，惟癸○○因積欠「順昌當舖」債務，無力償還，再三央求被告甲○○同意其停止計息、分期償還，故不敢單獨出面，而請求台
    南縣關廟地區角頭子○○陪同處理。子○○於91年2月2日晚
    間聯繫被告甲○○，要求張璜全能出面解決前揭債務，時被
    告甲○○正與員工年終尾牙聚餐，同意餐後回「順昌當舖」
    談判解決；被告甲○○並即聯絡壬○○攜帶上開附件一所示
    手槍、子彈到場支援。嗣於同日晚上11時左右，子○○由張
    殿基載至「順昌當舖」與被告甲○○見面，而張璜全與被告
    甲○○手下陳坤厚、壬○○等人亦陸續到場，雙方先在一樓
    商議，隨即移至地下室泡茶續談，最後被告甲○○同意支付
    50 萬元給子○○、癸○○等人擺平此事，子○○即聯繫癸○○與謝玉換將系爭支票取來歸還。不久，癸○○與謝玉換
    由王雙喜載至「順昌當舖」，謝玉換見在場人員多有飲酒，
    不敢久留，將支票交給癸○○後即先行離去而轉往附近之國
    光當舖。癸○○與王雙喜則走入地下室參與談判，在場人員
    尚有被告甲○○之手下及員工陳坤成、蔡宗政、方瑞烽、洪
    坤龍等人。被告甲○○因不滿子○○、癸○○插手干涉謝玉
    換與張璜全二人間之債務，竟明知持槍在地下室內近距離朝
    人射擊足以戕害人之生命，仍基於殺人之犯意，指示壬○○
    ：「把東西（即槍枝）拿下來」，並喝令「把鐵門拉下來」
    ，嗣壬○○與另一名姓名、年籍均不詳之成年男子從一樓各
    持手槍到地下室，被告甲○○即對子○○說：「你是大仔，
    我忍你很久了，我就先開你。」並伸手向壬○○取其手上槍
    枝，打算自己開槍，但壬○○擔心甲○○在酒後氣憤之餘，
    闖下大禍，不敢把手槍交給甲○○，並說：「大仔，我來開
    就好。」，此際，子○○意識到情況不對，趁被告甲○○與
    壬○○在互搶槍枝之際，上前奪取壬○○手上槍枝，但被壬○○回拳反擊而不遂，子○○緊急躲入樓梯之轉角下，詎被
    告甲○○與壬○○竟基於對子○○殺人與對癸○○傷害之犯
    意聯絡，由壬○○附件一編號三所示之手槍，朝子○○發射
    一槍，致子○○腰椎、腹腔遭子彈貫穿傷重倒地；壬○○復
    朝癸○○雙腳開槍，第一槍未擊中，又開第二槍始擊中癸○○之左小腿，致癸○○左脛骨開放性骨折之傷害。後子○○
    與癸○○在王雙喜、壬○○與方瑞烽等人扶持下，坐上王雙
    喜所駕駛之小客車，由王雙喜開車將子○○與癸○○載至奇
    美醫院急救，惟子○○雖幸未死，現仍下半身癱瘓，行動不
    便。嗣壬○○於偵查中及臺南高分院93年度上訴字第68號乙
    案審理中自白供出行兇之槍彈來源係被告甲○○所寄放，暨
    繳出其餘即附件一編號一、二之手槍。
六、被告乙○○於89年3月21日至93年4月28日間擔任臺灣臺南地
    方法院檢察署檢察官，為依據上開法律從事犯罪偵查之司法
    人員，其與嘉義地區角頭辛○○甚為熟稔，適前述槍擊案件
    於91年2月5日分案由其承辦，因被告甲○○於前述槍擊案發
    生後，恐遭被擊傷之子○○及癸○○指控而受刑事追訴，亟
    思尋找管道擺平此案，於得知辛○○與承辦該案之被告乙○○檢察官交情匪淺，遂透過陳坤厚與陳坤成兄弟之居間聯繫
    ，於同年2月6日上午，在嘉義市某咖啡廳，與辛○○、壬○○等人碰面，討論解決前揭槍擊事件之民事和解及脫免刑責
    之相關事宜。在辛○○之建議下，由被告甲○○提供民事和
    解賠償金及擺平刑事案件之賄款，俾辛○○先出面找被害人
    和解，以平息道上恩怨，並使被害人於司法調查時能與相關
    證人相互配合，不牽連到被告甲○○，另責由壬○○打電話
    通知臺南市警方，到臺南縣佳里鎮○○路與新生路口之壬○○所經營的真善美ＫＴＶ外面電氣箱，起出事先放置妥當之
    壬○○作案槍枝一把及另二把不知來源之手槍、子彈三顆，
    以緩和警方之查緝行動。其後辛○○即出面與子○○之姪子
    李金約（綽號金豹）談妥，由被告甲○○賠償子○○360萬
    元，另賠償癸○○60萬元，取得被害人諒解。除前述相關作
    為外，辛○○另於同年2月中旬，替被告甲○○出面央請與
    其交情深厚且承辦該案之檢察官即被告乙○○商議擺平官司
    之道，達成由被告甲○○交付500萬元賄賂予被告乙○○，
    被告乙○○則不追訴被告甲○○前開犯行，及讓壬○○僅羈
    押兩個月之共識，一切安排就緒後，被告甲○○遂於同年2
    月20日，現身讓警方拘提到案，並於警訊中否認一切犯行。
    同年2月底，被告甲○○與辛○○共同基於行賄之犯意聯絡
    ，由被告甲○○借用其員工鄭月琴設在第一商業銀行富強分
    行108374號甲存帳戶，簽發如附件二所示面額計500萬元之5
    紙支票，親自送至嘉義市給辛○○收受，再由辛○○以不詳
    方式將賄款轉交給被告乙○○，被告乙○○明知甲○○係前
    揭槍擊案件之主要嫌犯，竟另行起意，基於違背職務收受賄
    賂之犯意收受前述賄款，並依先前之約定，於同年6月19日
    向臺灣臺南地方法院對壬○○聲請停止羈押，另於91年12月
    25日以91年度偵字第2125號、8671號，違背職務將被告甲○○所涉殺人未遂罪為不起訴處分，無故使被告甲○○不受追
    訴處罰。
附件二：
┌──┬─────────┬───────┬───────────┐
│編號│    票    號      │  金     額   │     票載發票日       │
├──┼─────────┼───────┼───────────┤
│ 一 │ＬＢ0000000│新臺幣三百萬元│民國九十一年三月三日  │
├──┼─────────┼───────┼───────────┤
│ 二 │ＬＢ0000000│新臺幣五十萬元│民國九十一年六月三十日│
├──┼─────────┼───────┼───────────┤
│ 三 │ＬＢ0000000│新臺幣五十萬元│民國九十一年七月三十日│
├──┼─────────┼───────┼───────────┤
│ 四 │ＬＢ0000000│新臺幣五十萬元│民國九十一年八月三十日│
├──┼─────────┼───────┼───────────┤
│ 五 │ＬＢ0000000│新臺幣五十萬元│民國九十一年九月三十日│
└──┴─────────┴───────┴───────────┘


司法院資訊處製作；財團法人民間司法改革基金會備份。
